臺灣板橋地方法院刑事裁定　　　　　　　　　　　　　九十一年度自字第一六四號
　　自　訴　人　永豪交通有限公司　設臺北縣中和市○○路一三五號
　　代　表　人　丙○○
　　被　　　告　甲○
　　　　　　　　乙○○
右列被告因侵占案件，經自訴人提起自訴，本院裁定如左：
    主  文
自訴駁回。
    理  由
一、自訴意旨略稱：被告甲○於民國九十年六月六日，在臺北縣中和市○○路一三五
    號，與自訴人簽訂計程車租賃契約書，向自訴人租用車牌號碼ＥＱ─○七二營業
    小客車一部，以包月方式租車，每六天為一期，約定每期租金新台幣（下同）三
    千元，並由被告乙○○擔任連帶保證人。被告自九十年十二月十九日起，即未按
    時繳交租金，至九十一年四月三日，共積欠自訴人五萬三千元，經以存證信函催
    告，被告均置之不理，被告二人均涉有刑法第三百三十五條第一項侵占罪嫌。
二、按法院或受命推事（法官）於自訴案件第一次審判期日前訊問及調查結果，如認
    為案件有刑事訴訟法第二百五十二條至第二百五十四條之情形者，得以裁定駁回
    其自訴，同法第三百二十六條第三項定有明文。又刑法上之侵占罪，須持有人變
    易其原來之持有意思而為不法所有之意思，始能成立，如僅將持有物延不交還或
    有其他原因致一時未能交還，既缺乏主觀要件，即難遽以該罪相繩（最高法院二
    十年上字第一六二○號判例、六十八年臺上字第三一四六號判例參照）。
三、自訴人認被告二人涉有侵占犯行，無非以其上開指訴及其提出之計程車租賃契約
    書、存證信函為其主要論據。被告甲○到庭否認上開犯行，辯稱：我到今年三月
    中旬為止陸續都有電話聯絡，且這段期間我陸續有繳錢，繳了去年的欠款大約金
    額有幾千元以上，公司有紀錄，初五那天就付了六千元，後來收入不好，家中還
    有兩個小孩要養，我願意分期還錢，但老闆不願意，車子也是停在我家巷口等語
    。被告乙○○經合法傳訊則未到庭。
四、經查：
  (一)被告甲○到庭坦承確於前述時、地，與自訴人簽訂計程車租賃契約書，向自訴人
    租用車牌號碼ＥＱ─○七二營業小客車一部，以包月方式租車，每六天為一期，
    約定每期租金三千元，並由被告乙○○擔任連帶保證人等事實，並有自訴人提出
    之契約書一份可稽，自應認定屬實。又依上述契約書第九條所載，被告甲○於簽
    約時，除另給付五千元保證金外，並交付面額十五萬元之本票一紙予自訴人以供
    擔保。
  (二)自訴人雖於自訴狀指稱「被告甲○自九十年十二月十九日起，即未按時繳交租金
    ，至九十一年四月三日，共積欠自訴人五萬三千元，經以存證信函催告，均置之
    不理」云云，但於本院訊問時，經被告甲○抗辯後始改稱：「被告甲○在去年十
    一月付了九千元，十二月付了六千元，今年一月付款一萬元，二月份付款一萬一
    千元，但是都在補之前的欠款，計算後只繳到去年十二月十八日，我有請保證人
    去找他，但保證人也找不到人，從今年二月二十日開始再也沒有拿錢過來」等語
    ，並提出被告甲○繳款資料三張為證。由此可知，自訴人所指被告甲○自九十年
    十二月十九日起未繳交租金、之後均置之不理一節，是以被告甲○實際繳款金額
    抵扣應繳款項後之結清日加以認定，實際上被告甲○先後於九十年十一月、十二
    月、九十一年一月、二月間仍繼續給付部分款項，並無逃匿無蹤、拒不出面處理
    之情形。
  (三)又上開計程車於九十一年四月十五日業由自訴人收回，被告甲○尚積欠自訴人五
    萬九千元租金未清償一節，亦據自訴人陳明在卷。被告甲○於訂約之際，既已
    預付五千元保證金及開立十五萬元本票以供擔保，訂約後亦陸續支付租金至九十
    一年二月止，足見其並無將上開計程車「易持有為所有」之不法所有之意圖，其
    嗣後未再給付租金，應僅係一時未能依約如期支付租金而已。再者，事後上開計
    程車已由自訴人取回，足證本件應屬自訴人與被告二人間有關債務不履行之民事
    糾葛，應循民事途徑救濟，尚難僅以自訴人一時無法覓得被告甲○及被告甲○有
    未按時給付租金或返還上開車輛之情形，即認被告二人均涉有侵占犯行。更何況
    ，自訴人並未舉證證明被告二人就該計程車有何處分行為或有變易其持有之意思
    而為不法所有之意思，依照前述判例意旨，即難認定被告二人成立侵占罪名。
  (四)此外，復查無其他積極證據足以認定被告二人有自訴人所指之侵占行為，應認被
    告二人罪嫌均有不足，而有刑事訴訟法第二百五十二條第十款之情形，依前述說
    明，即應駁回本件自訴。
據上論斷，應依刑事訴訟法第三百二十六條第三項、第二百五十二條第十款，裁定如
主文。
中      華      民      國      九十一      年    六    月    二十四    日
                              臺灣板橋地方法院刑事第三庭
      法  官  劉以全
右正本證明與原本無異
如不服本裁定應於送達後五日內向本院提出抗告狀
                                  書記官  廖舜宜
中      華      民      國      九十一      年    六    月    二十四    日
